臺灣南投地方法院民事裁定
110年度司繼字第289號
聲  請  人  楊大緯  



上列聲請人聲請改定遺囑執行人事件，本院裁定如下：
    主  文
聲請駁回。
聲請程序費用新臺幣壹仟元由聲請人負擔。
    理  由
一、按遺囑執行人怠於執行職務，或有其他重大事由時，利害關
    係人得請求親屬會議改選他人。其由法院指定者，得聲請法
    院另行指定。而依法應經親屬會議處理之事項，而有下列情
    形之一者，得由有召集權人或利害關係人聲請法院處理之：
    （一）無前條規定之親屬或親屬不足法定人數；（二）親屬
    會議不能或難以召開；（三）親屬會議經召開而不為或不能
    決議。民法第1218條、第1132條分別定有明文。遺囑執行人
    死亡，自屬有其他重大事由，如有必要，利害關係人自得依
    上開規定，請求親屬會議改選，或聲請法院另行指定。又聲
    請法院指定遺囑執行人者，須遺囑之執行為得由遺囑執行人
    執行之事項或須為得由其執行之情形，若不須遺囑執行人之
    執行，遺囑之內容即可實施時，不發生遺囑執行人指定之問
    題。故除遺囑有形式上顯明之無效情形外，斟酌遺囑執行之
    難易，利益之大小及其原因，認為無設置遺囑執行人之必要
    時，應亦得駁回利害關係人之聲請。
二、聲請意旨略以：被繼承人楊錦輝於民國109年12月18日死亡
    ，被繼承人生前預立遺囑將南投縣○○鄉○○段000000地號（重
    測後為南投縣○○鄉○○○段000地號）土地及門牌號碼南投縣○○
    鄉○○村○○巷0號（即南投縣○○鄉○○○段00○號）建物遺贈聲請
    人，並指定邱堉椆擔任遺囑執行人，惟邱堉椆於109年6月4
    日死亡，而親屬會議之成員又為利害衝突之人（第三順位繼
    承人），無法召開親屬會議，致聲請人無法對上開遺產行使
    權利，為確保聲請人之權利，爰依民法第1218條規定聲請法
    院改定孫麗玉地政士為被繼承人之遺囑執行人等語。
三、關係人楊智皓、楊文淑、楊文貞、楊力穎陳述略以：
　㈠被繼承人生前從未表示曾預立遺囑，且早已明確表態遺產將
    由全體繼承人共同繼承，且系爭遺囑「楊錦輝」之簽名並非
    被繼承人之筆跡，是系爭遺囑之真實性存疑，欠缺遺囑能力
    ，關係人4人將於近日向鈞院提起確認遺囑無效之訴。
  ㈡本件關係人4人為被繼承人之兄弟姐妹，是既有之親屬會議會
    員人數已達4人，即得以自行召開親屬會議及決議，況被繼
    承人尚有其他四親等內之同輩血親得列為親屬會議之 人，
    是本件既無「親屬不足法定人數」或「親屬會議不能或難以
    召開」之情形，依法即應經親屬會議處理改定遺囑執行人之
    事項。
  ㈢被繼承人死亡後，關係人4人為其繼承人，已依據被繼承人之
    生前遺志，於110年4月22日就系爭土地及建物完成分配並為
    繼承登記，有土地及建物所有權狀可稽(證物3)，是聲請人
    所提出之系爭遺囑上之標的物已無逕由遺囑執行人執行之可
    能性，故斟酌系爭遺囑執行之難易、利益之大小及其原因，
    本件應已無設置遺囑執行人之必要。
四、經查：聲請人主張上情，業據其提出除戶戶籍謄本、繼承系
    統表、遺囑公證書影本及土地登記謄本影本等件為證。雖關
    係人等主張被繼承人尚有關係人等及其他四親等內之同輩血
    親得列為親屬會議之人，惟審酌現今工商業社會人民遷徙頻
    繁，家族關係普遍疏離，親屬會議功能趨於式微，實不符社
    會實際運作現況，難期聲請人聯繫其他親屬會議成員召開親
    屬會議，參以本件關係人等對聲請人之主張有所爭執，彼此
    利害關係衝突，亦可認本件確有不能或難以召開之情事。而
    關係人等復主張對系爭遺囑之真實性存疑，欠缺遺囑能力，
    惟迄未向本院提起確認遺囑無效之訴，此有本院案件查詢證
    明在卷可參。另經本院向南投縣水里地政事務所函查有關本
    件遺囑所示不動產如經繼承人辦理繼承登記完竣，則遺囑執
    行人是否仍得再持遺囑向地政事務所辦理不動產所有權移轉
    登記？嗣經該所以民國110年9月14日水地一字第1100005218
    號函覆：本案經南投縣政府以110年09月13日府地籍字第110
    0202504號函函復略以:「…依土地法規定所為之登記，有絕
    對效力，非經法院判決塗銷確定，登記機關不得為塗銷登記
    ，乃土地法第43條及土地登記規則第7條所明定，本案既經
    合法繼承人依法辦竣繼承登記，若無法院判決塗銷確定，登
    記機關不得為塗銷該不動產所有權之登記。故本案改選後之
    遺囑執行人不得僅持遺囑逕向地政事務所辦理該不動產所有
    權移轉登記…」。揆諸上開說明，本院認縱本件經改定遺囑
    執行人，則遺囑執行人尚須待聲請人提起塗銷繼承登記之訴
    獲勝訴判決確定後方得執行，倘獲敗訴判決確定則無遺囑執
    行之問題。故本件在塗銷繼承登記之訴確定前，改任遺囑執
    行人，已無實益。綜上，本件聲請人之聲請應予駁回，爰裁
    定如主文。
五、如不服本裁定，應於裁定送達後10日內向本院提出抗告狀，
    並繳納抗告費新臺幣1,000元。
中　　華　　民　　國　　110 　年　　9 　　月　　30　　日
                  家事法庭  司法事務官  李欣容